【裁判字號】    91,上易,2221
【裁判日期】    920630
【裁判案由】    恐嚇等
【裁判全文】
臺灣高等法院臺中分院刑事判決                  九十一年度上易字第二二二一號
    上  訴  人  臺灣臺中地方法院檢察署檢察官
    被      告  丁○○
                戊○○
                乙○○
    共      同
    選任辯護人  甲○○律師
                己○○律師
右上訴人因被告恐嚇等案件，不服臺灣臺中地方法院九十一年度易字第二○○五號中
華民國九十一年十月二十四日第一審判決（起訴案號：臺灣臺中地方法院檢察署九十
一年度偵字第四九○八、一三六五五、一四八五九號），提起上訴，本院判決如左：
    主  文
原判決關於丁○○、戊○○恐嚇危害安全部分撤銷。
丁○○、戊○○共同以加害自由之事，恐嚇他人致生危害於安全，各處拘役伍拾日，
如易科罰金，均以佰元折算壹日。
其他上訴駁回。
    事  實
一、丁○○與戊○○係夫妻關係，丁○○與癸○○於民國九十年七月間，合夥在臺中
    市○○路二四八巷十五號經營精美金飾工藝社（下稱精美工藝社），嗣雙方拆夥
    存有債務糾紛，丁○○與戊○○於九十年十一月間某日下午三時許，二人基於共
    同之犯意，前往雲林縣斗南鎮○○街六十九號癸○○胞姊寅○○住處，以加害自
    由之事，恐嚇辛○○○稱：要辛○○○轉告癸○○償還債務新臺幣（下同）九十
    萬元及癸○○夫妻不要再做珠寶這一行，去做吃的，否則如不還債、再做這一行
    ，就叫壞孩子將癸○○押走等語，致辛○○○因而心生畏懼而危害其安全。嗣癸○○認其所有物品尚存放該精美工藝社金庫內，而於九十年十二月十日下午三時
    許，會同臺中市銀樓公會理事長洪允鈞至精美工藝社，欲取回放在金庫內之物品
    ，因發現存放之物品不見，手持照相機欲照像存證，引起戊○○不滿，竟基於毀
    損之故意，搶下癸○○手上之照相機摔置地上，使癸○○所有該照相機外殼破裂
    ，足以生損害於癸○○（毀損部分未據上訴而確定）。
二、案經辛○○○訴由臺灣臺中地方法院檢察署檢察官偵查起訴。
    理  由
壹、被告丁○○、戊○○恐嚇部分：
一、訊據被告丁○○、戊○○二人均矢口否認有恐嚇告訴人辛○○○犯行，二人均辯
    稱：當天（指九十年十一月間某日）下午三點多，是因為我爺爺過世，我爺爺又
    住在寅○○的隔壁，我們是要回去守孝，當天有接到壬○○的三通電話，要我們
    去斗南的廟口去向他媽媽（指辛○○○）載蘿蔔乾，我們載完蘿蔔乾就走了，我
    有告訴辛○○○因為要回去守孝，所以就走了，寅○○有在那裡，我們沒有和寅
    ○○說過任何話，載回去的蘿蔔乾就是要給壬○○，並無恐嚇辛○○○之犯行云
    云。惟查：
    (一)右揭被告丁○○、戊○○確有恐嚇告訴人辛○○○之事實，業據該告訴人迭於
      偵查中、原審暨本院審理時指訴甚明，據告訴人辛○○○於九十年十二月十三
      日之偵查中指訴：告丁○○與戊○○恐嚇，因我兒子癸○○有欠他們夫妻約九
      十萬元，無法清償，被告二人於九十年十一月中旬某日下午三點多到雲林斗南
      鎮○○街六九號找我，叫我轉告癸○○把九十萬元交出來還他，我說他已經破
      產，無力還債，他們說如果不還債，要叫人把癸○○及他的孩子還有我的女兒
      寅○○擄走，因為是我女兒開的支票，講完他們就走了，事後我沒有報警，但
      沒想到他們真的在九十年十二月八日丁○○帶了三個人在臺中市○○路○段一
      四五號八樓之六的樓下管理室要把我兒子拖到他的車上，我今天才來申告等語
      （見臺灣臺中地方法院檢察署九十一年度偵字第四六○八號偵查卷第十一頁）
      ；嗣於九十一年一月二十四日之警訊中指稱：「（丁○○與戊○○二人如何恐
      嚇你？）我兒子癸○○欠他們夫婦約新臺幣九十萬元，無法清償，他們二人於
      九十年十一月中旬到我住所，要我轉告我兒子癸○○還債，且出言恐嚇我說，
      如果不還，要叫人把我兒子等人擄走，我聽了心裡一直很害怕等語（見同上偵
      查卷第十五頁反面）；於九十一年四月三日偵查中指訴：告丁○○、戊○○恐
      嚇，被告二人於九十年十一月間某日下午三點多到我雲林家，叫我兒子要還他
      九十幾萬元，說如不還錢，就要來叫人去押我兒子，我聽了很害怕，不敢告訴
      我兒子，因怕他會害怕，當時我女兒寅○○在場，他們到我女兒家恐嚇我，因
      為當時我在幫女兒賣菜：：：他們去斗南武昌街六九號恐嚇我等語（見同上偵
      查卷第三四頁反面、第三五頁、第五四頁）；再於原審指訴：「（九十年十一
      月份丁○○、戊○○有否去找去（你）？）有，他要我轉告我兒子及媳婦不要
      做珠寶這一行，去做吃的，如果再做（這）一行，就叫壞孩子來押他，他還跟
      我說癸○○向他簽六合彩九十萬元還沒有還，當時寅○○也在場，這些話他們
      二人都有講，我有打電話給癸○○叫他要注意一點，有人要押他，但是我沒有
      去報案。（被告是否要去跟你拿蘿蔔乾給壬○○？）沒有」等語（見原審卷第
      二六頁）；核與證人寅○○於九十一年四月二十九日偵查中證述：「（九十年
      十一月中旬丁○○與戊○○有無去你家？）日期忘了，他們二人有去我家，戊○○對我們說，我弟弟如繼續做金飾就要找壞孩子來打他，且要叫人來鬧我的
      生意使我無法做生意，後來我媽媽又到臺中，再回去告訴我說我弟弟有被人押
      走」等語（見同上偵查卷第五四頁）；於原審證述：「（九十年十一月間是否
      有看到丁○○、戊○○去找你母親？）有，時間是下午，是到雲林縣斗南鎮○○街六九號，我在那邊賣蘿蔔乾等乾貨，戊○○說要癸○○的太太去做自助餐
      ，不要跟他做同一行，如果還要做的話，他就每個星期六、日到我這裡來吵，
      丁○○附合戊○○的話，要我轉告癸○○的太太去賣自助餐，如果再繼續跟我
      做同一行，要叫壞孩子來我這裡鬧，他那天不是去拿蘿蔔乾」等語（見原審卷
      第二七頁）；再於本院訊問時證述：「（丁○○、戊○○有無到你住處載運過
      蘿蔔？）有載運過，他們只有載運過一次蘿蔔而已，時間大約是九十年八月間
      左右。（丁○○等有無對你為恐嚇情形？）大約是丁○○告訴我他的奶奶死的
      時候，我記得是某天的下午，我當時在做生意，他們到斗南媽祖廟前面，我和
      媽媽在現場，我才說到斗南鎮○○街六九號住處談，在媽祖廟的時候，丁○○
      夫婦並沒有恐嚇我們，是到我住處才恐嚇我們的。（丁○○等人對你們的恐嚇
      內容為何？）丁○○有進入我家中，告訴我及我媽媽，要我轉告癸○○，不要
      再作同行的事，要他們改作自助餐的行業就好了，不然的話要對他不利及叫壞
      孩子（臺語）去抓癸○○，另外還說要癸○○還他九十萬元，話題是混在一起
      談，且告訴我不讓我做生意，這些話都是由戊○○說的，而丁○○本人都沒有
      說何恐嚇的話，只有在旁附和而已。（丁○○等人是要你轉告癸○○，是單獨
      對你說還是對你及辛○○○說？）是要我轉告我弟弟的，但戊○○說的時候，
      我和我媽媽都有在場，所以應該是對我二人一起說的，過沒有多久，我媽媽就
      告訴我癸○○發生事情了。（當天丁○○有無幫忙載運蘿蔔之事？）沒有，當
      時他們講完的時候，我有聽到鞭爆聲有遊覽車來，我就出去做生意了：：：（
      丁○○等有來載運蘿蔔一次，是丁○○本人還是另外有其他人來載運？）只有
      他們夫妻二人來載運過一次而已，且他的兒子有在他夫妻二人來載的時候之前
      某天晚上，有載運過一次。（丁○○跟你講這些話，你有無告訴其他人？）當
      時除我媽媽在場外，我有打電話分別告訴壬○○、癸○○二人，其餘的都沒有
      告訴其他人。（為何會記得載運蘿蔔的時間？）是本案案發後，我有問過壬○○，是他告訴我我才想起來的，我記得應該是十月中旬才對，因為當時是我們
      做生意的旺季。（你所供述的十月是農曆還是國曆？）是指日曆上的大字。（
      你為何會帶丁○○等人到你住處？）是因為在生意場上不方便講話，且在媽祖
      廟的時候沒有談任何話，所以才要丁○○等人回家談」等語（見本院卷第一○
      四至一○八頁）。互核告訴人辛○○○之指訴及證人寅○○之上揭證言以觀，
      雖告訴人指訴之恐嚇內容及恐嚇時間有部分與證人寅○○所證有所歧異，然以
      告訴人辛○○○係民國二十四年生，年齡已將近七十歲，知識程度不高，雖有
      部分供述前後反覆之情形而與證人寅○○所證略有不符，然參酌告訴人辛○○○對於被告二人於九十年十一月間，確有至證人寅○○住處，要告訴人辛○○○轉告癸○○以九十萬元還債或要癸○○夫婦不要做同行，否則即找壞孩子去
      押他或鬧，而當天被告丁○○、戊○○二人並非來載運蘿蔔乾等主要情節大致
      相符。再以告訴人辛○○○提起本件告訴期間乃係九十年十二月十三日，距離
      被告戊○○、丁○○二人至證人寅○○住處恐嚇已有一個月之時間；證人寅○○首次至偵查中作證之時間為九十一年四月二十九日，距離被告丁○○二人前
      往恐嚇之時間，更有將近五個月之時間之久，因此其二人對於該恐嚇細節或因
      有部分遺忘或記憶不清而未能陳述一致，亦屬事理之常。況證人寅○○證述當
      時被告戊○○話題是混在一起談，因此造成證人寅○○之證言與告訴人辛○○○指訴有上揭不符之處，亦非無可能，自難僅以該二人對於枝節所述情形不一
      ，即推認告訴人辛○○○指訴為虛。
    (二)次查證人壬○○即告訴人辛○○○之子雖於偵查中證述：「（去年十一月間有
      無叫被告丁○○到你姐姐家載蘿蔔乾？）有，因丁○○之親戚住在斗南，我老
      家之附近，我曾在臺中打電話給他，如丁○○回斗南叫他順便去找我姐姐家，
      幫我載蘿蔔乾回來，結果他有去找我姐姐寅○○家去載蘿蔔乾三、四箱，載回
      臺中給我，因為我也在臺中兼賣蘿蔔乾。（你叫他載幾次？）一次。（你為何
      叫他去載？）因為我沒有車，我是坐火車回去的。（你當天人在何處？）當時
      我在斗南媽祖廟那邊賣東西，沒有與丁○○一起過去。（丁○○有無去恐嚇你
      姐姐、你媽媽？）我不知道，我不在場，不清楚」等語（見同上偵查卷第一○
      三頁反面、第一○四頁）。然嗣於本院訊問時證稱：「（你於檢察官偵查時的
      證述是否實在？）他們（丁○○與癸○○）剛合夥的時候，大約是九十年七、
      八月間的時候，我有拜託丁○○、戊○○他們去雲林縣斗南鎮我姐姐處那裡載
      運蘿蔔，只有請他們載運一次而已。（你為何會請丁○○夫婦幫忙載運蘿蔔？
      ）是因為丁○○夫婦要回斗南鎮，所以才會請他們幫忙載運，我除了幫丁○○
      打造金飾外，如果有人要蘿蔔，我也會賣蘿蔔，是後來我姐姐寅○○有打電話
      給我，丁○○夫婦有過去，要癸○○不要再做這行，我知道後才沒有要丁○○
      夫婦幫忙載運蘿蔔了。（寅○○何時打電話給你？）是我第一次請他們幫忙載
      運後的二、三個月左右。（你如何請丁○○夫婦幫忙載運蘿蔔？）我印象中是
      打電話請他們幫忙載運的，我當時人在臺中，所以從臺中打電話請他們幫忙。
      （載運蘿蔔數量如何？）大約是一、二箱左右。（你為何會記得是九十年七、
      八月間？）因為他們二人合夥的契約是由我簽訂的，簽約是七、八月間，載運
      蘿蔔的日期應該是九十年八月間。（丁○○有無恐嚇寅○○、辛○○○之事，
      你是否知道？）我記得我姐姐有打電話給我，我媽媽也有向我提起過，所以從
      那次就沒有再請丁○○幫忙載運。：：：（你為何於檢察官證述是十一月份有
      請丁○○幫忙載運蘿蔔的事等語有何意見？）我於偵查中所說，也有向檢察官
      報告稱時間不確定，我記得應該是八月間才對：：：（你聽到的恐嚇內容為何
      ？）要癸○○改行做吃的生意，不然的話會對癸○○夫婦及其小孩不利，這是
      寅○○告訴我的，至於我媽媽說的情形和寅○○一樣」等語（見本院卷第九八
      至一○一頁、第一○三頁）。而查證人壬○○對於委請被告丁○○去載運蘿蔔
      之時間，有前後不一之情形（先則證述係九十年十一月間；嗣則證述係九十年
      八月間才對），然有關該證言不符之原因，證人壬○○於本院審理時證述：在
      偵查中有向檢察官報告時間不確定等語，因被告丁○○與告訴人癸○○之合夥
      契約是由伊簽訂，簽約是七、八月間故而載運蘿蔔的日期應為九十年八月間等
      語，參以被告丁○○、戊○○二人於檢察官九十一年三月二十二日偵訊時供稱
      ：「（有無在九十年十一月中旬某日下午到雲林縣斗南鎮○○街六九號，要林
      江秀葉轉告癸○○叫他還錢，否則要叫人把癸○○擄走時？）沒有去。（與癸○○關係？）九十年七月精美工藝社原是他經營的，因經營不善，我們拿二百
      萬元去頂下來，有去市政府辦理登記」等語（見同上偵查卷第二六頁反面），
      彼二人於偵訊之初並未提及壬○○於九十一年十一月間請彼二人載運蘿蔔乾之
      事，直至檢察官於九十一年四月二十九日偵訊時，始提及有去，但沒有威脅，
      是載菜脯給他們，因陳明忠（宗）說要的，叫我們去找寅○○載菜脯二箱回來
      臺中，一箱筍子等語（見同上偵查卷第五四頁反面），依被告丁○○二人所供
      可知，被告二人不否認確有於九十年十一月間某日至寅○○處，苟被告當時確
      僅係為壬○○載運蘿蔔乾而前往寅○○處，並未有何恐嚇不法情事，彼二人何
      致於檢察官初次偵訊時，竟否認有前往，而未能坦述載運蘿蔔乾一事？此顯與
      一般常理不符，況據被告丁○○二人所供，除載運菜脯二箱之外，尚有一箱筍
      子，亦與證人壬○○所證載運蘿蔔乾三、四箱有不符之處。且以證人壬○○事
      後憶及該載運蘿蔔乾之時間偵訊中有誤，應係被告丁○○與告訴人癸○○簽訂
      合夥契約後之九十年八月間，而非九十年十一月間等語明確，而據被告二人於
      上揭偵查所供可知，被告丁○○確於九十年七月間將告訴人癸○○原所經營之
      精美工藝社頂下來，堪信九十年八月當時被告二人與告訴人癸○○之關係尚屬
      良好，而由壬○○委請被告二人向告訴人癸○○之姊載運蘿蔔乾乃甚有可能，
      然依卷內被告丁○○於九十年十一月七日所寄予告訴人癸○○之存證信函（參
      見同上偵查卷第三九頁）可知，該內容提及「九十年七月一日精美工藝社過戶
  丁○○，癸○○目前還欠丁○○九十萬元正，：：：癸○○已有半個月以上未
      上班，還已（以）存證信函說有何物品在丁○○公司：：：如有何物品請當面
      談清楚，在三日內未出面談清，以未職在公司免職」等情，顯然被告丁○○於
      九十年十一月七日之前約半個月即與告訴人林明春有債務或物品不清之情形，
      足證彼二人於斯時關係應已不甚友好，被告二人竟謂依證人壬○○之委託至告
      訴人癸○○之姊寅○○處載運蘿蔔乾，顯有疑問。而反觀告訴人辛○○○提及
      九十年十一月間，被告丁○○、戊○○二人至寅○○處有要辛○○○轉告癸○○將九十萬元交還，否則對彼不利等之恐嚇言語，核與上揭存證信函內容所示
      情節大致相符，故依此情形觀之，證人壬○○所證其委請被告二人載運蘿蔔乾
      之時間偵查中所供有誤等語，即堪予採信，故該證人壬○○之證言不足為被告
      二人有利之認定。
    (三)另參酌九十年十二月八日晚上十時三十分許，被告丁○○有夥同告訴人癸○○
      並不認識之被告乙○○及另二名不認識之不詳姓名男子，至告訴人癸○○所居
      住之臺中市○○路○段一四五號一樓，與癸○○談論債務事，雖上揭等人談論
      債務事，被告丁○○尚不構成教唆強制犯行；被告乙○○亦未認構成強制罪犯
      行（理由詳後述），然以告訴人辛○○○所指被告丁○○、戊○○二人上揭恐
      嚇內容有提及要叫壞孩子去押他等情，未幾，確有由被告丁○○找不認識之被
      告乙○○夥同不詳姓名男子找告訴人癸○○洽談債務之事，雖該商討債務事，
      尚無從認定構成強制罪嫌，然以被告丁○○於至告訴人辛○○○僅一個月之時
      間，即有上揭異於一般熟人間商談如何解決債務之舉動，益徵告訴人辛○○○
      上揭指訴並非虛妄。是告訴人辛○○○之指訴即堪予採信，被告丁○○、戊○○二人所辯並未予恐嚇云云，即不足取。而該恐嚇內容乃以告訴人辛○○○指
      訴要辛○○○轉告癸○○償還債務九十萬元及癸○○夫妻不要再做珠寶這一行
      ，去做吃的，否則如不還債、再做這一行，就叫壞孩子將癸○○押走等情為實
      在。從而，被告丁○○、戊○○二人恐嚇犯行事證明確，洵堪認定，應予依法
      論科。
二、核被告丁○○、戊○○二人此部分所為，均係犯刑法第三百零五條之以加害自由
    之事恐嚇危害安全罪。被告二人就此部分犯行，互有犯意聯絡及行為分擔，均係
    共同正犯。原審未詳予調查審究相關證據，即為被告二人此部分無罪之諭知，自
    有未當，是本件檢察官依告訴人請求，上訴指摘原審判決不當，非無理由，應由
    本院將原判決撤銷改判。爰審酌被告二人並無前科，素行尚屬良好，及其二人之
    犯罪動機、目的、手段、所生危害、犯罪後否認犯行等一切情狀，各量處如主文
    第二項所示之刑，並均諭知易科罰金之折算標準。
貳、被告丁○○、戊○○、乙○○無罪部分：
一、公訴意旨略以：被告丁○○於九十年十二月八日晚上十時三十分許，夥同被告乙○○及另二名不詳姓名男子，共同至臺中市○○路○段一四五號癸○○居住之統
    領大廈，欲向癸○○催討債務，被告丁○○並教唆被告乙○○及該二名不詳姓名
    男子先至一樓管理室門口等候，見癸○○進來即將之攔住，被告乙○○表示係被
    告丁○○叫其等來要債，若不給錢要修理，被告丁○○亦進來表示癸○○確有積
    欠債務，該二名不詳姓名男子復將癸○○押上門外小客車，癸○○趁機脫逃，但
    在管理室前為被告乙○○及該二名不詳姓名男子追上，癸○○表示星期一會還錢
    ，被告乙○○等人始離去。再被告戊○○於九十年十二月十日下午三時許，在臺
    中市○○路二四八巷十五號精美工藝社，除將癸○○之照相機摔置地上外，亦出
    手毆打癸○○，致癸○○胸部受有挫傷，因認被告丁○○另涉有刑法第三百零四
    條第二項、第一項之教唆強制罪嫌，被告乙○○涉有刑法第三百零四條第二項、
    第一項之強制罪嫌，被告戊○○則涉有刑法第二百七十七條第一項之傷害罪嫌等
    語。
二、按犯罪事實應依證據認定之，無證據不得推定其犯罪事實，刑事訴訟法第一百五
    十四條定有明文。而所謂認定犯罪事實之證據，係指足以認定被告確有犯罪行為
    之積極證據而言。又告訴人之告訴，本以使被告受刑事追訴為目的，故其陳述是
    否與事實相符，自應調查其他證據，以資審認。本件上訴人即公訴人認被告丁○○涉有教唆強制罪嫌，被告乙○○涉有強制罪嫌，被告戊○○涉有傷害罪嫌，無
    非以告訴人癸○○之指訴及告訴人癸○○提出之和平中醫聯合診所診斷證明書為
    其主要論據。訊據被告丁○○、戊○○、乙○○均否認上開犯行，被告丁○○辯
    稱九十年十二月八日晚上十時三十分許，伊與乙○○及乙○○帶來之二名工人，
    前往臺中市○○路○段一四五號癸○○住處，是癸○○叫伊過去，由乙○○下車
    ，與癸○○約好十日下午三時至公司拿珠寶抵債，伊等即回去，並未強押癸○○
    等語。被告乙○○辯稱九十年十二月八日晚上十時三十分許，伊與丁○○及伊二
    名工人至統領大廈，因丁○○之子向伊說癸○○欠丁○○錢，伊過去瞭解，並與
    癸○○談話，還互請香煙，癸○○說星期一會到公司處理，伊等即回去，未恐嚇
    及強押癸○○等語。被告戊○○則以九十一年十二月十日下午，伊亦未毆打癸○○等語置辯。經查：
    (一)告訴人癸○○於九十年十二月十三日，向臺灣臺中地方法院檢察署申告被告丁○○涉犯強制罪嫌，雖指稱「在（九十年）十二月八日晚上十點三十分，有三
      個年輕男子到我戶籍地址樓下的管理室，我剛好一個人回到家，在管理室被他
      們撞見攔下我，他們三人講我欠丁○○票款十二萬多，丁○○委託他們處理，
      問我要如何處理，我說你們不了解狀況，並說我下星期一會去找丁○○親自處
      理，他們三人說不管怎樣，要我下星期一一定要清償這十二萬元，否則要修理
      我，我會怕就打電話上樓跟我太太講說我在樓下管理室，我太太叫我母親下來
      看，我打完電話後，他們三人拉著我要到外面的車上，我掙開跑回管理室，那
      三人中就有一人到外面的車子叫丁○○進來，丁○○進來也說我欠他這張票款
      ，我說沒有欠這張票款，丁○○不說話，我說下星期一一定會處理，他們大約
      是晚上十點五十分就離開，到晚上十一點半，我請朋友林進（慶）興陪我到興
      中街大誠派出所報案，警察叫我直接到法院告比較快，不願受理，也不開報案
      三連單給我」云云；又於九十一年四月三日檢察官訊問時供稱：當天我晚上九
      點多，我回到住處大樓，經過管理室，要進去管理室時，被三個人攔下，他們
      拿我開的票給我看，說丁○○叫他們來要債，我說沒有欠他錢，票是我放在金
      庫，我不給他們錢，他說如不給他錢，他們會修理我，就把我拉到路邊車上，
      丁○○從另一輛車子下來，坐到我被押上的車上，說我欠他錢，我說星期一再
      與他處理，他們就放我走了云云（見同上偵查卷第九頁、第三五頁）。然證人
      即告訴人居住之統領大樓管理員林瑞哲於偵查中已證稱：當天沒有看見癸○○
      被押上車，只看到癸○○及三、四個人在管理室門口互相請抽香煙，他們說什
      麼我不知道，：：：有三人與癸○○講話，他們三人還請癸○○抽煙，有看到
      另二名較矮的人拉住癸○○的手，後來看到癸○○再進來，他們三人就走了，
      他們在管理室門口也就是小巷子講話，我不知道為何與他們說話，他們三人走
      了以後，癸○○進管理室告訴我，他們有錢的問題，實際情形我不了解等語（
      見同上偵查卷第一○四、一○五頁）；嗣於原審審理時則證稱：「（九十年十
      二月八日晚上十時三十分，是否有看到有四個人去找癸○○？）有，在管理室
      的前面，約離十公尺，當時癸○○是從大樓出來，他們差不多同時到，就在外
      面講話，連癸○○共約四、五人，而且還互請香煙，是普通聊天樣子，我看是
      沒有什麼不尋常的地方，也沒有互相拉扯的動作，後癸○○就進來大樓內，他
      們就離開。（有無看到有人拉癸○○上自小客車？）沒有，但是有看到其中一
      個人出手去拉癸○○的手一下子，然後就散開，各自離去，當時管理室前沒有
      看到停自小客車，癸○○用走的進入大樓，癸○○進來的時候，有跟我講雙方
      有債務關係，但是癸○○的表情正常」等語（見原審卷第二五頁）。參酌證人
      林瑞哲既係告訴人癸○○居住之統領大廈管理員，與被告丁○○、乙○○以及
      告訴人癸○○雙方並無任何利害關係，其證言復經彼具結在案，當不致甘冒偽
      證罪之處罰，偏袒任何一方之理，是該證人所為證言自屬可信。顯見當時被告
      丁○○等人係與告訴人癸○○相約商談債務問題，並未施以強暴、脅迫之情形
      ，至其中一人縱有出手拉告訴人癸○○之手，時間亦甚短暫，隨即各自離去，
      應屬肢體表達方式，尚難遽認有使告訴人癸○○行無義務之事或妨害其行使權
      利之犯意，亦不能僅憑告訴人癸○○之指訴，遽令被告丁○○、乙○○分負教
      唆強制及強制罪責。
    (二)至告訴人癸○○於本院審理時聲請傳訊證人林慶興即其友人到庭證述：九十年
      十二月八日情形，伊並沒看到，當日告訴人癸○○有打過一、二通電話給伊，
      他沒有在電話中談及他如何被恐嚇的情形，要求伊陪同他前往派出所報案，伊
      當天就陪他到大誠派出所報案，伊只有陪他去，至於他如何告訴警察伊就不清
      楚了，伊想當時癸○○應該有告訴伊如何被恐嚇，但目前距離時間已過很久，
      伊已不記得他如何告訴伊等語（見本院卷第一四七、一四八頁），然縱如告訴
      人癸○○所指，於九十年十二月八日，該證人林慶興有陪同該告訴人欲至警局
      報案而未遭受理情事，然當時告訴人受害之詳情究竟為何，被告丁○○、乙○○是否確有構成強制或妨害自由情事均仍有待查明，而在證人林慶興並未在現
      場，且不知當時被害詳情之情況下，難以告訴人癸○○曾要證人林慶興陪同至
      警局報案即可遽認告訴人癸○○此部分之指訴為真。
    (三)證人子○○即告訴人癸○○之妻，固有於本院審理時證述：十二月八日當天大
      約晚上九點多時，癸○○有打電話給伊，說丁○○及其夥同的三人有拿十二萬
      餘元的支票逼他還錢，要如何處理？伊有告訴癸○○等到星期一再處理，伊當
      時在幫小孩子洗澡，伊有叫伊婆婆下去查探，伊婆婆有下去看，上來後有告訴
      伊癸○○有被丁○○等人要硬塞進車內，伊那時有用行動電話詢問大誠派出所
      的號碼及要報案，過沒多久，伊先生就上來了，伊說還是要報案好，伊先生說
      要找林慶興一起去報案。伊沒有當場看到癸○○被恐嚇或被害情形，是事後伊
      先生告訴伊的，：：：林明春告訴伊丁○○要把他推上車，他們互相推拉，而
      且伊先生有告訴丁○○說，我太太有說星期一再處理，丁○○就沒有把伊先生
      押走，伊大約接完電話十分鐘左右，伊先生就上來了等語（見本院卷第一五○
      至一五二頁），然稽之該證人係告訴人癸○○之妻，與癸○○之關係密切，其
      證言是否屬實即有斟酌之餘地，再參酌告訴人癸○○於同日經本院隔離訊問時
      所訴情節與證人子○○所證告訴人癸○○於打電話給證人子○○後，究竟隔了
      多久才上來（告訴人癸○○謂五十分鐘左右，證人子○○則稱大約十分鐘左右
      ）等情有明顯差異，且該證人子○○並未親見告訴人癸○○被押或遭妨害自由
      之情形，苟如告訴人癸○○指訴，當時已有多人在樓下打算押他上車，則在此
      危急之情況下，被告丁○○、乙○○焉有可能任由告訴人癸○○打電話通知其
      太太報警而陷己於不利，且既然告訴人癸○○當時有被押或妨害自由之危險乃
      甚為緊急，既在自家樓下管理室附近，焉有可能未馬上下樓處理或與管理員聯
      絡以察實情，卻仍繼續幫小孩子洗澡，而反要已年近七十歲之婆婆下樓察看之
      理，此均與一般常理有違，況據告訴人癸○○稱伊打完電話隔了五十分鐘左右
      才上樓，則此段時間甚長，證人子○○焉有可能均未下樓處理，是告訴人癸○○此部分之指訴及證人子○○此部分之證言，均難遽信為真正，難以為被告丁○○確有教唆強制；被告乙○○確有強制犯行之證據。
    (四)告訴人癸○○雖指訴其確有遭被告戊○○毆打情事，而提出診斷證明書一份在
      卷可參（見同上偵查卷第四二頁），查依該診斷證明書上固已載明告訴人癸○○曾因胸部挫傷、胸痛至和平中醫聯合診所門診，惟診斷日期據載明係自九十
      年十二月二十三日起至九十一年三月二十九日止，距該告訴人所指遭被告戊○○毆傷之九十年十二月十日已逾十餘天，且告訴人僅係遭被告戊○○徒手毆打
      數下，即門診長達三月餘，亦有違常情，則該診斷證明書所載之傷害，是否即
      係遭被告戊○○毆打所致，已非無可疑。況告訴人癸○○於九十年十二月十三
      日，至臺灣臺中地方法院檢察署申告時，僅供陳被告丁○○要拿鐵條打伊，被
      伊母親阻止，在場警員亦責罵，丁○○才沒打云云，並未提及被告戊○○傷害
      部分，而至九十一年一月二十四日警訊時始指稱被告戊○○強將伊手中之相機
      奪走往地上摔，又出手毆打伊，伊要告戊○○毀損云云，前後不一，亦與在場
      證人洪允鈞證稱未見被告戊○○出手毆打癸○○等情不符，顯有瑕疵，亦不能
      僅憑告訴人癸○○之指訴及其提出之診斷證明書，遽令被告戊○○負傷害罪責
      。
    (五)再告訴人癸○○雖於本院審理時指訴：九十年十二月十日在精美工藝社，丁○○本人拿鐵條要打伊，除了當庭的庚○○警員還有另一位警員，當時丁○○要
      拿鐵條打我時，二位警員就把鐵條取下，結果當時戊○○就用手打伊的胸部四
      、五下，肩膀也有打，伊跟戊○○講會痛，伊也有跟警察說，當時庚○○警員
      有跟我們講不能弄出人命，我母親亦有在場，一直提醒庚○○警員叫戊○○不
      要再打了，張警員才制止戊○○，隔天我去報案，當時是其他的警員在場，庚○○警員是事後才進來，他就跟我們說幸好當天他在場，否則我們母子會被打
      死，而且在十二月十日當天，他也有叫我們母子趕快走等語（見本院卷第六四
      頁），然上情據證人庚○○即當日有至現場處理之員警於本院審理時證述：本
      件經過，本來已無記憶，但經告訴人陳述後，我回想後，當時丁○○是有作勢
      要打告訴人癸○○，但想不起來有無拿鐵條，丁○○經我們制止後，並沒有打
      到癸○○，另一名警員的名字我不記得，我並沒有印象有看到戊○○打癸○○
      ，因當時除了告訴人癸○○、癸○○母親、被告丁○○、戊○○夫妻，另還有
      丁○○的朋友，因當時他們各站一方所以我沒有看到，但我確定沒有制止他們
      不要打，沒有對他們說不要鬧出人命，只有提到派出所協調，隔天告訴人報案
      情形我不記得了，但告訴人所說我講的內容是不可能，因我不可能對當事人說
      那些話等語（見本院卷第六四、六五頁）；另證人黃明華亦即當日有到現場處
      理之員警於原審時亦證述：雙方有發生爭吵，但是沒有看到打架也沒有看到互
      相拉扯，癸○○沒有向伊說有人打他，當時精美工藝社的東西掉了，懷疑癸○○的太太拿走，所以報案，我們依法處理等語（見原審卷第四七頁），茲查上
      揭二位證人均係依法從事公務之警員，彼二人與被告或告訴人間並無任何關係
      ，且均經具結在案，彼二人均無可能特予偏袒一方而不利另一方之理，而該二
      位警員當時既均在現場，然並未親見如告訴人癸○○所指有遭被告戊○○毆打
      情事，且據告訴人癸○○指訴可知，被告戊○○係在警員面前毆打該告訴人，
      苟確有其事，當時處理之警員應印象深刻，焉有可能容任被告戊○○毆打告訴
      人仍置之不理，是由上揭證人之證言，亦難認告訴人癸○○此部分之指訴為真
      。至告訴人辛○○○雖附和告訴人癸○○之指訴謂被告戊○○確有毆打其子癸○○情事，然此部分證言顯與上揭證人證言不符，且辛○○○係癸○○之母，
      所為證言亦難免有偏頗癸○○之情形，顯難以置信。
    (六)又證人丙○○於本院審理時證述：十二月十日當時情形很亂，有被告三人及告
      訴人二人，伊去的時候，他們之間在爭吵，伊沒有看到他們之間打架的情形，
      伊看到警察來了之後，伊就離開，而洪允鈞是在伊之後才到的，：：：伊當時
      不是很清楚雙方在爭吵何事，伊想應該是為了公司之事而爭吵，當天伊只逗留
      幾分鐘就離開了，那天現場確實很亂，當天有發生拉扯現象，伊有看到癸○○
      和戊○○之間有拉扯，伊是看到警察來了，伊就走了：：：他們拉扯時，警察
      還沒有來，伊只記得他二人都有動手拉扯，是女孩子比較主動，如依當天的情
      形，伊感覺癸○○是居於比較下方，至於如何拉扯因時間太久了，伊已不記得
      了，當時很亂，到底戊○○動手抓那個部位，我不清楚，而癸○○是居於被動
      的位置，而且不可能還手，如果癸○○有還手的話，場面可能會失控等語（見
      本院卷第一四二、一四三頁），雖該證人證述當天被告戊○○與告訴人癸○○
      有拉扯情形，然並未證述告訴人癸○○所受傷勢確遭被告戊○○毆打成傷，且
      與告訴人癸○○原指訴是在警員面前遭被告戊○○毆打之情不符，是該證人丙○○之證言僅可證明當日被告戊○○有與告訴人癸○○拉扯爭執之肢體反應，
      尚難遽認告訴人癸○○指訴遭被告戊○○毆傷一節為真。
    (七)至證人卯○○於本院審理時證述：九十年十二月十日伊原本是在精美工藝社旁
      邊離一條巷子樓上的工作地點工作，有人跑過來告訴我有人在精美工藝社吵架
      ，伊才跑過去看，伊抵達時沒有看到人在打架，不清楚何人動手打人，何人被
      打，：：：伊抵達時，只有看到人在爭吵而已，沒有看到何人毆打人等語（見
      本院卷第一八四、一八五頁），是由該證人之證言，亦不足信告訴人癸○○之
      指訴為真。綜上所述，告訴人癸○○此部分之指訴及告訴人癸○○提出之診斷
      證明書，尚不得據為被告戊○○此部分傷害有罪之認定。
三、綜上所述，本件公訴人所憑之證據，無論直接或間接證據，均尚未達於一般之人
    均可得確信，而無合理之懷疑存在之程度，本院亦查無其他確切證據，足以證明
    被告丁○○、乙○○、戊○○有何教唆強制、強制及傷害犯行，而認被告三人確
    應負本件罪責，被告三人此部分之犯行尚屬不能證明。原審以不能證明被告三人
    犯罪，而依刑事訴訟法第三百零一條第一項規定，諭知無罪之判決，經核認事用
    法，並無不合，檢察官上訴意旨認應就被告三人予以論罪科刑，而指摘原判決不
    當，經查為無理由，應予駁回。
據上論斷，應依刑事訴訟法第三百六十九條第一項前段、第三百六十八條、第三百六
十四條、第二百九十九條第一項前段，刑法第二十八條、第三百零五條、第四十一條
第一項，罰金罰鍰提高標準條例第一條前段、第二條，判決如主文。
本案經檢察官丑○○到庭執行職務。
中      華      民      國      九十二      年    六    月      三十    日
                                   臺灣高等法院臺中分院刑事第六庭
                                         審判長法  官  李  文  雄
                                               法  官  邱  顯  祥
                                               法  官  陳  秀  
右正本證明與原本無異。
不得上訴。
                                               書記官  黃  禎  祥
中      華      民      國    九十二     年      七       月     二     日
附錄本案論罪科刑法條全文
刑法第三百零五條：
以加害生命、身體、自由、名譽、財產之事恐嚇他人，致生危害於安全者，處二年以
下有期徒刑、拘役或三百元以下罰金。
                         Ｆ


司法院資訊處製作；財團法人民間司法改革基金會備份。
